【裁判字號】    90,訴,1058
【裁判日期】    900115
【裁判案由】    營利事業所得稅
【裁判全文】
臺北高等行政法院判決                              九十年度訴字第一○五八號
                              .
    原      告  永禧股份有限公司
    代  表  人  甲○○董事長.
    訴訟代理人  陳仁基（會計師）
    被      告  財政部臺北市國稅局
    代  表  人  張盛和（局長）
    訴訟代理人  乙○○
右當事人間因營利事業所得稅事件，原告不服財政部中華民國八十九年十二月五日台
財訴第0000000000號訴願決定，提起行政訴訟，本院判決如左：
    主  文
原告之訴駁回。
訴訟費用由原告負擔。
    事  實
一、事實概要：原告八十四年度營利事業所得稅結算申報，原列報利息支出新台幣（
    下同）三二、七一九、四二九元，全年所得額為三、二五四、七三八元，經被告
    初查，以原告經營房屋興建及投資業務，其八十三年十二月完工之鴻禧仁愛名門
    大廈餘屋A1、A2之待售土地，僅依該土地占總資產比例計算土地遞延費用一、○
    二三、八○七元，與營利事業所得稅查核準則（下稱查核準則）第九十七條第九
    款但書規定不合，乃依前開規定重新計算調減利息支出三、八四一、五一九元至
    土地遞延費用，核定利息支出為二八、八七七、九一○元，全年所得額為七、○
    九六、二五七元。原告對核定利息支出項目不服，申經復查，未獲變更，提起訴
    願亦遭決定駁回，遂提起行政訴訟。
二、兩造聲明：
  (一)原告聲明求為判決：
    訴願決定及原處分均撤銷。
  (二)被告聲明求為判決：
    1.駁回原告之訴。
    2.訴訟費用由原告負擔。
三、兩造之爭點：
    支付系爭土地之資金究為自有資金或借貸款而得適用查核準則第九十七條第九款
    但書規定？
  (一)原告主張之理由：
    1.首先必須說明簽證會計師並未補充說明原告係利用長期銀行借款來興建該筆房
      地，而是應原查人員通知須提示借款情形與當時購置資產之狀況表，絕非同意
      認定待售土地鴻禧仁愛名門大廈，係用於借款而來之資金，加以計算利息資本
      化。
    2.依財政部八十六年七月二十四日台財稅第000000000號函規定：「．
      ．．一般性貸款是否與購置該土地有關，應由該營利事業就其資金來源之運用
      ，提出充分之說明，以憑查核認定．．．」，原查於查核時祇要求提示借款及
      購置土地情況時點，來加以計算利息資本化，而完全忽略原告有以自用資金購
      置土地之事實，且違背上述解釋函令之規定。
    3.由於鴻禧仁愛名門大廈待售土地非屬專案借款之運用資金，乃包括自有資金及
      外來資金，故為使課稅公平起見，會計師在查核時依待售土地佔總資產之比例
      計算利息資本化，甚為合理，詳下列計算公式：待售土地＼資產總額ｘ帳列利
      息支出＝（56,836,812元＼1,991,046,142元）ｘ35,864,907元＝1,023,807元
      。
    4.闡釋上述解釋函令之原意，原查採取購入土地之時點是否有向外舉借負債，計
      算利息資本化，顯已忽略考慮公司整體資產結構（申報之資產負債表），事實
      上，不論自有資金或外來資金，企業均採資金靈活循環使用，存入銀行之資金
      並無法區分每個項目用途之來源，原查直接歸屬於長期專案借款，加以計算利
      息轉列遞延費用項下，顯已失公允性。
    5.依檢附之八十四年度本公司資產負債表，從資產負債表上判斷自有資金包括股
      東權益之自有資金 97,116,000元＋向股東借款非外人借款307,224,000元（並
      未計息予股東）＋營業而來之預收房地款 325,257,000元＝合計 729,597,000
      元，大於待售土地51,551,000元，整體分析顯無需向金融機關融資，依財政部
      八十六年七月二十四日台財稅第000000000號函令規定，提示資金來
      源之運用，可憑之認列，原告採取待售土地佔總資產比率加以分攤調整顯為公
      平、公正及合理。
    6.原決定書所稱採行上述計算方式，無法令依據，顯已違背財政部八十六年七月
      二十四日台財稅第000000000號解釋函令之規範。
  (二)被告主張之理由：
    1.按「營利事業所得之計算，以其本年度收入總額減除各項成本費用、損失及稅
      捐後之純益額為所得額。」為所得稅法第二十四條第一項所明定。次按「購買
      土地之借款利息，應列為資本支出，經辦妥過戶手續或交付使用後之借款利息
      ，可作費用列支。但非屬固定資產之土地，其借款利息應以遞延費用列帳，於
      土地出售時，作為其收入之減項。」亦為查核準則第九十七條第九款所規定。
    2.被告依據原告簽證會計師補充說明資料，以原告八十三年十二月完工之鴻禧仁
      愛名門大廈餘屋A1、A2之待售土地，僅依該土地占總資產比例計算土地遞延費
      用一、０二三、八０七元，核與首揭查核準則第九十七條第九款但書規定不合
      ，乃依前開規定重新計算調減利息支出三、八四一、五一九元至土地遞延費用
      ，核定利息支出為二八、八七七、九一０元，已如前述，經核尚無不合。
    3.至原告訴稱其簽證會計師所補充說明者，係原告借款情形及當時購置資產之狀
      況表，絕非同意認定系爭待售土地之購置，係運用借款之資金，其前後說詞不
      一；又依財政部八十六年七月二十四日台財稅第八六一九０八０五四號函釋：
      「依據查核準則第九十七條第九款規定，營利事業購置非屬固定資產之土地，
      其借款利息應列為資本支出，經辦妥過戶手續後之借款利息，應以遞延費用列
      帳，於土地出售時，作為其收入之減項。上開借款利息之範圍，除專案貸款利
      息得個別認定外，尚包括一般性貸款利息。至一般性貸款是否與購置該土地有
      關，應由該營利事業就其資金來源之運用，提出充分之說明，以憑查核認定。
      」原告無系爭土地購置資金係來自自有資金之流程證明供核，且原告自行以系
      爭土地占資產比例計算遞延利息支出，亦無法令依據，是所訴核無足採，此部
      分原處分應予維持。
    理  由
一、按「營利事業所得之計算，以其本年度收入總額減除各項成本費用、損失及稅捐
    後之純益額為所得額。」為所得稅法第二十四條第一項所明定。次按「購買土地
    之借款利息，應列為資本支出，經辦妥過戶手續後之借款利息，可作費用列支。
    但非屬固定資產之土地，其借款利息應以遞延費用列帳，於土地出售時，作為其
    收入之減項。」復為查核準則第九十七條第九款所規定。
二、本件原告八十四年度營利事業所得稅結算申報，原列報利息支出三二、七一九、
    四二九元，全年所得額為三、二五四、七三八元。經被告初查，以原告經營房屋
    興建及投資業務，其八十三年十二月完工之鴻禧仁愛名門大廈餘屋A1、A2待售土
    地，僅依該土地占總資產比例計算土地遞延費用一、○二三、八○七元，核與查
    核準則第九十七條第九款但書規定不合，乃依前開規定將相關利息支出三、八四
    一、五一九元予以資本化，核定利息支出為二八、八七七、九一○元，全年所得
    額為七、○九六、二五七元。原告對核定利息支出項目不服，主張其八十四年度
    有預收房地款三二五、二五六、六六六元，故有充裕資金使用，系爭土地利息資
    本化金額應為一、○二三、八○七元（系爭土地56,836,812元＼資產總額 1,991
    ,046,142 元ｘ帳列利息支出35,864,907元＝應資本化利息1,023,807元）等語，
    申請復查結果，被告以八十八年八月五日財北國稅法字第八八○二九七七四號決
    定略以，原告於八十三年十二月完工之鴻禧仁愛名門大廈，據其簽證會計師補充
    資金流程說明，資金來自長期借款，所以完工前會計師簽證申報已依在建土地按
    查核準則第九十七條第九款但書規定予以資本化，遞延至出售年度在土地收入項
    下列減；惟完工後該長期借款並未償還，故餘屋A1、A2待售土地，仍應依查核準
    則規定計算利息至土地遞延費用，是以原告八十四年度平均借款利率計算應遞延
    土地費用計四、八六五、三二六元，減會計師原簽證已計遞延利息一、○二三、
    八○七元，再調減三、八四一、五一九元至系爭待售土地遞延費用，尚無不合為
    由，遂駁回其復查之申請。
三、原告仍不服，主張其簽證會計師並未補充說明其係利用長期銀行借款來興建系爭
    房地，而是應被告原查人員通知提示借款情形及當時購置資產之狀況表，絕非同
    意認定系爭土地之購置係運用借款之資金，加以計算利息資本化；從資產負債表
    之資產結構判斷，原告股東權益之自有資金、向股東借款（未計息）及預收房地
    款之合計數為七二九、五九七、○○○元，大於購置待建土地之五一、五五一、
    ○○○元，顯無需向金融機構融資；企業不論自有資金或外來資金，均採靈活循
    環運用，存入銀行之資金無法區分用途項目，故無法直接歸屬專案貸款，被告推
    定系爭土地購置係運用借款而來，顯有未當等語，向財政部提起訴願，該部以八
    十九年十二月五日台財訴第0000000000號決定，除引用復查決定之理
    由外，並略以原告訴稱其簽證會計師所補充說明者，係原告借款情形及當時購置
    資產之狀況表乙節，其前後說詞不一；又被告原查時之補充說明數據明確，嗣原
    告又無系爭土地購置資金係來自其他款項之流程證明供核，且原告自行以系爭土
    地占資產比例計算應遞延利息支出，亦無法令依據，是所訴核無足採，本件原處
    分應予維持等語駁回之。
四、茲原告除執前詞外，另主張被告採用查核準則第九十七條第九款規定，尚未取得
    所有權之資產，計算利息資本化之方式計算，未考慮該條款但書規定。依八十四
    年度原告資產負債表結構觀之，包括股東權益之自有資金97,116,000元＋向股東
    借款非外人借款307,224,000元（並未計息予股東）＋營業而來之預收房地款 32
    5,257,000元＝合計729,597,000元，大於待售土地51,551,000元，整體分析顯無
    需向金融機關融資，依財政部八十六年七月二十四日台財稅第八六一九○八○五
    四號函令規定，提示資金來源之運用可憑之認列，原告採取待售土地佔總資產比
    率加以分攤調整顯為公平、公正及合理等語。經查，原告於八十三年十二月完工
    之鴻禧仁愛名門大廈，據其簽證會計師補充資金流程說明，資金來自長期借款，
    所以完工前會計師簽證申報已依在建土地按查核準則第九十七條第九款但書規定
    資本化，遞延至出售年度在土地收入項下列減；惟完工後該長期借款並未償還，
    故餘屋A1、A2之待售土地，仍應依查核準則計算利息至遞延土地費用。是原告上
    開主張，尚無足採。原處分以原告八十四年度平均借款利率計算應遞延土地費用
    為四、八六五、三二六元，減會計師原簽證已計遞延利息一、○二三、八○七元
    ，再調減三、八四一、五一九元至該待售土地遞延費用，尚無不合，訴願決定予
    以駁回，亦無不當，均應予以維持。原告就此請求撤銷原處分及訴願決定，為無
    理由，應予駁回。
據上論結，本件原告之訴為無理由，爰依行政訴訟法第九十八條第三項前段，判決如
主文。
中      華      民      國      九十    年      一      月    十五      日
                      臺 北 高 等 行 政 法 院   第 一 庭
                                         審 判 長 法  官  鄭忠仁
                                                  法  官  林金本
                                                  法  官  林育如
右為正本係照原本作成。
如不服本判決，應於送達後二十日內，向本院提出上訴狀並表明上訴理由，如於本判
決宣示後送達前提起上訴者，應於判決送達後二十日內補提上訴理由書（須按他造人
數附繕本）。
中    華    民    國      九十一    年      一        月      十五      日
                                                  書記官  賴思華


司法院資訊處製作；財團法人民間司法改革基金會備份。
